【裁判字號】    97,交聲,47
【裁判日期】    970215
【裁判案由】    違反道路交通管理處罰條例聲明異議
【裁判全文】
臺灣士林地方法院交通事件裁定          97年度交聲字第47號
原處分機關  臺北市交通事件裁決所
異  議  人
即受處分人  甲○○
上列異議人即受處分人因違反道路交通管理處罰條例案件，對於
臺北市交通事件裁決所中華民國96年12月26日所為之處分（原處
分案號：北市裁二字第裁22-A00000000號）聲明異議，本院裁定
如下：
    主  文
原處分撤銷。
甲○○汽車駕駛人，行車速度超過規定之最高時速，處罰鍰新臺
幣壹仟陸佰元，並記違規點數壹點。
    理  由
一、按汽車駕駛人，行車速度，超過規定之最高時速，或低於規
    定之最低時速，除有第43條第1 項第2 款情形外，處新臺幣
    1,200 元以上2,400 元以下罰鍰，並記違規點數1 點。對於
    行車速度超過規定之最高速限或低於規定之最低速限之違規
    行為，採用固定或非固定式科學儀器取得證據資料證明者，
    於一般道路須至少於100 公尺，於高速公路、快速公路須至
    少於300 公尺前，道路交通管理處罰條例第40條、第63條第
    1 項第1 款、第7 條之2 第3 項分別定有明文。
二、原處分意旨略以：異議人即受處分人甲○○於民國96年11月
    7 日凌晨3 時12分許，駕駛車牌316-EJ號營業小客車，以時
    速67公里行駛在速限為時速50公里之臺北市○○○路○段南
    向北車道，經臺北市政府警察局交通警察大隊大同分局交通
    分隊以北市警交大字第A00000000 號通知單逕行舉發超速，
    嗣經原處分機關依道路交通管理處罰條例第40條及違反道路
    交通管理事件統一裁罰基準表，以受處分人行車速度超過規
    定之最高時速未滿20公里之違規為由，裁罰新臺幣（下同）
    1,600元（以汽車所有人為逕行舉發之受處分人）。
三、聲明異議意旨略以：舉發超速照片上車號316-EJ的車子是伊
    駕駛，伊怎麼知道確實是在哪邊拍攝，至少該路段應拍攝出
    來讓伊知道，才會心服口服。伊承認當時時速為67公里，但
    是那個路段限速到底有多少？照片卻沒有顯示，伊如何相信
    是在那邊違規等語。
四、經查：
  (一)受處分人甲○○於上開時間駕駛車牌316-EJ號營業小客車，
    為臺北市政府警察局交通警察大隊大同分局交通分隊員警柯
    樹雄以測速照相逕行舉發時速67公里等情，業為受處分人甲
    ○○於本院調查中所不否認，且有上開舉發違反道路交通管
    理事件通知單及超速照片各1 紙附卷可證，應甚明確，堪予
    認定。
  (二)又本件承辦之大同分局交通分隊員警柯樹雄係於臺北市○○
    ○路○段由南往北方向車道設置移動式測速照相機，並於上
    開時間拍攝受處分人以時速67公里行駛在速限50公里之路段
    超速行駛，且依規定在100 公尺前之臺北市○○○路及涼州
    街口設有固定式「常有測速照相，請依速限行駛」之警示標
    誌，又於臺北市○○○路與民生西路路面劃限速限50之標線
    ，此為證人柯樹雄於本院調查中結證明確，並有臺北市政府
    警察局大同分局96年12月18日北市警同分交字第0963274650
    0 號函1 紙附卷足憑，堪認屬實。
  (三)按道路交通管理處罰條例科處行政罰事件，依據公法爭議之
    舉證責任分配法則，固應先由行政機關就其業已履踐相關正
    當法律程序，以及人民應受處罰之客觀違反法令行為，負證
    明之責，受處分人就行政機關已為相當證明之前開事項，若
    主張欠缺主觀歸責條件或為其他抗辯，亦須就其所辯提出反
    證。惟行政機關對於前開應為舉證事項，並非不得以執行查
    察取締勤務人員，依據調查人證之程序，使就親歷事實提供
    不可替代之證明方法。受處分人就該證人所述見聞經過之真
    實性倘有質疑，除依法定交互詢問程序加以檢驗外，亦不得
    僅因證人之個人身分、地位或與當事人之關係而謂其不得作
    證，或憑己意指為必須代以其他特定之證據方法，此在證人
    業已具結願依偽證罰則擔保證言可信之場合，尤屬當然。從
    而，本件受處分人既對於其於上開時間以時速67公里之速度
    駕車行駛於道路之事實不爭執，證人即承辦員警柯樹雄到庭
    又證明該超速行駛之路段即速限為時速50公里之臺北市○○
    ○路○段南向北車道，而受處分人又無法就該承辦員警之舉
    發可能錯誤，提出相關證據以供調查，則承辦警員柯樹雄本
    其維護交通秩序、公眾安全職責所為之舉發，自應受到合法
    、正確之推定，而其證述自應予採信。至受處分人一再以違
    規地點究為何處，無法證明云云而提出異議，尚無足採。
五、綜上所述，受處分人駕駛上開汽車，於上開時、地，行車速
    度確有超過規定之最高時速未滿20公里之違規事實，堪以認
    定。原處分機關認受處分人有上開違規事實而予裁罰固非無
    見，惟受處分人既為上開時、地違規之汽車駕駛人，已為本
    院認定如上，原處分機關卻未依道路交通管理處罰條例第63
    條第1 項第1 款記違規點數1 點，即有不當。從而，受處分
    人之異議雖無理由，惟原處分既已為受處分人聲明異議且有
    如上可議之處，自應予撤銷，另依道路交通管理處罰條例第
    40條、第63條第1 項第1 款及違反道路交通管理事件統一裁
    罰基準表之規定裁定如主文第2 項所示之裁罰。
六、據上論斷，應依道路交通管理處罰條例第87條第2 項、道路
    交通案件處理辦法第20條前段，裁定如主文。
中    華    民    國    97    年    2     月    15    日
                  交通法庭法  官    雷雯華
以上正本證明與原本無異。
如不服本裁定應於送達後5 日內，向本院提出抗告狀。
                          書記官    陳如玲
中    華    民    國    97    年    2     月    15    日


司法院資訊處製作；財團法人民間司法改革基金會備份。
